【裁判字號】    88,自,99
【裁判日期】    890317
【裁判案由】    妨害自由等
【裁判全文】
臺灣臺南地方法院刑事判決                            八十八年度自字第九九號
    自  訴  人  己○○
    代  理  人  丁○○○
                戊○○
    被      告  乙○○
    被      告  甲○○
    共      同
    選任辯護人  劉德福
右列被告因妨害自由等案件，經自訴人提起自訴，本院判決如左：
    主  文
乙○○、甲○○被訴妨害自由部分均無罪；被訴竊佔部分均自訴不受理。
    理  由
一、自訴意旨略以：坐落台南市田段四二之四八九號土地，係自訴人所有，相鄰之同
    段四二之四七四、四二之四六八號、四二之四八四號土地為全美戲院有限公司（
    以下簡稱全美）所有，被告乙○○、甲○○分係全美負責人吳歐仙桃之夫、子。
    詎被告二人於八十七（自訴狀誤載為八十八）年六月十一日，突要求自訴人將該
    四二之四八九土地無條件供其通行，自訴人不簽同意書，被告二人竟恐嚇稱自訴
    人稱：如不簽同意書即「給你死」，使自訴人心生畏懼。嗣被告二人復佔用該土
    地上之地上物（即台南市西區六四之三二建號）全部（除共用之樓梯外）至今，
    因認被告二人涉有妨害自由及竊佔罪嫌云云。
二、妨害自由部分：
    按犯罪事實應依證據認定之，無證據不得推定其犯罪事實；又不能證明被告犯罪
    其行為不罰者，應諭知無罪之判決，刑事訴訟法第一百五十四條、第三百零一條
    第一項分別定有明文。本件訊據被告二人均矢口否認有自訴人所指之妨害自由犯
    行，且證人丙○○（按係自訴人僱用之工程承包商）於本院審理中中，經本院質
    以被告二人是否有說如不簽同意書即「給你死」乙節，亦僅結稱：被告二人事實
    上有罵三字經等語在卷（見本院卷第九十八頁正面），並未指稱被告二人有向自
    訴人恐嚇說如不簽同意書即「給你死」之事實甚明，此外復查無其他積極證據足
    證被告二人涉有自訴人所指之該犯行，是本件顯乏證據足資証明，自難徒憑自訴
    人之空言指訴，既遽入被告二人於罪，因認此部份被告二人被訴犯罪不能證明，
    應諭知無罪，以免冤抑。
三、竊佔部分：
(一)、按告訴乃論之罪，其告訴應自得為告訴之人知悉犯人之時起，於六個月內為之
      ；又告訴或請求乃論之罪，已不得為告訴或請求者，不得再行自訴，刑事訴訟
      法第二百三十七條第一項、第三百二十二條分別有明文。且五親等內血親或三
      親等內姻親之間，犯竊佔罪者，須告訴乃論，此觀之刑法第三百二十四條第二
      項規定自明。再者刑法第三百二十條第二項之竊佔罪，為即成犯，於其竊佔行
      為完成時犯罪即成立，以後之繼續竊佔乃狀態之繼續，而非行為之繼續。（最
      高法院六十六年台上字第三一一八號判例參照）。故五親等內血親或三親等內
      姻親間犯竊佔罪者，被害人應自知悉犯人竊佔之始點時起，於六個月內為之，
      方屬適法。
(二)、經查本件被告乙○○、甲○○分係自訴人己○○之姑丈、姑表弟，為自訴人己○○之三親等姻親、四親等血親之事實，業據被告二人供明在卷，並有其提出
      之戶籍謄本二份復卷足憑，且為自訴人所不爭執，自足認屬實。又本件自訴代
      理人丁○○○律師於審理中已供承：被告犯罪時間係八十七年六月十一日在卷
      （見本院卷三十六頁正面），並於八十八年七月十二日其所提出補充理由狀內
      復自承：被告等所犯竊佔罪嫌乃發生八十七年六月十一日（見本院卷第七十四
      頁反面），核與證人丙○○於本院審理中結稱：八十七年六月十一日自訴人叫
      我把圍牆圍起來，他們（按指自訴人與被告等）之間有糾紛等語（見本院卷九
      十七頁正面、第一六八頁反面）相符，足見縱認自訴人所訴屬實，其於八十七
      年六月十一日即已知悉被告二人有竊佔之犯行，已不待言。自訴代理人等於本
      院審理中嗣翻異前供，供稱：自訴人係於八十七年一月二十三日才進入現場，
      才發現被告等之竊佔行為，並發存證信函予被告云云，顯與事實不合，自不足
      採信。是依前開說明，自訴人竟遲至八十八年二月十二日始提起本件自訴，顯
      已逾自八十七年六月十一日起知悉被告等竊佔之始點時起六個月之告訴期限，
      自不得再行自訴，此部份其不得提起自訴而提起，應依刑事訴訟法第三百三十
      四條規定諭知不受理之判決。
四、本件自訴人於自訴狀之尚自訴被告二人犯有毀損及公然侮辱罪嫌，惟上開二罪均
    係告訴乃論之罪，茲據其代理人丁○○○律師於審理中表明祇告前開妨害自由及
    竊佔，其餘罪名不告在卷（見本院卷第一五０頁正面），則依刑事訴訟法第三百
    二十五條第一項規定，應認自訴人所訴之毀損及公然侮辱罪二罪已生撤回自訴之
    效力，併此敘明。
五、據上論斷，應依刑事訴訟法第三百三十四條、第三百四十三條、第三百零一條第
    一項，判決如主文。
中    華    民    國      八十九    年      三        月      十七      日
                                      臺灣臺南地方法院刑事第二庭
                                          法  官  柯  顯  卿
右正本證明與原本無異。
如不服本判決，應於判決送達後十日內向本院提出上訴狀( 應附繕本 )。
                                          書記官  盧  立  勇
中    華    民    國      八十九    年      三        月      二十      日


司法院資訊處製作；財團法人民間司法改革基金會備份。
